【裁判字號】    94,交聲,748
【裁判日期】    950428
【裁判案由】    聲明異議
【裁判全文】
臺灣臺中地方法院交通事件裁定         94年度交聲字第748號
原處分機關  交通部公路總局臺中區監理所
異  議  人
即受處分人  順大裕股份有限公司
代  表  人  張大勳
上列受處分人因違反道路交通管理處罰條例案件，對於交通部公
路總局臺中區監理所民國94年9 月5日所為之裁決（中監違字第裁
60─CV0000000 號裁決書）、94年9 月22日所為之裁決（中監違
字第裁60─CX0000000號裁決書）、94年9 月27日所為之裁決（中
監違字第裁60─CV0000000號裁決書）及94年9 月29日所為之裁決
（中監違字第裁60─CVP090118號裁決書），聲明異議，本院裁定
如下：
    主  文
原處分關於中監違字第裁60─CV0000000號裁決書部分應予撤銷。
前項撤銷部分，順大裕股份有限公司不罰。
其餘異議均駁回。
    理  由
一、原處分機關交通部公路總局臺中區監理所係以：異議人即受
    處分人順大裕股份有限公司所有之車牌號碼Ｈ四－六五六０
    號自用小貨車，分別於民國九十二年四月十六日十四時一分
    許在臺北縣新莊市○○路○○道路收費停車處所停車不依規
    定繳費」、九十二年三月二十六日十時十九分許在臺北縣新
    莊市○○路二六０之二號前、九十二年二月二十八日十一時
    四十四分許在臺北縣五股鄉○○○路八十八號「在禁止臨時
    停車處所停車」，及九十一年十二月三十一日十一時五分許
    在新莊市○○路二六一之一號「不依順行方向停車」等交通
    違規事由，先後裁處受處分人罰鍰各新臺幣（下同）一千二
    百元。
二、本件聲明異議意旨略以：伊公司所有之Ｈ四－六五六０號自
    用小貨車，早於八十七年伊公司爆發掏空案，該車即未使用
    ，甚且伊公司於九十年間聲請公司重整後該車籍資料及車輛
    ，亦因公司減縮業務大量裁員後無多餘人力管理，致已遺失
    多時而未能及時獲知，待九十二年初伊公司接獲罰單，清查
    之後方獲悉該車籍資料及車輛竟已遺失，經伊公司向警察機
    關報案，因無車籍資料，亦不知車輛在何時何地遺失，致警
    察機關無法受理報案，上揭四件違規事件確屬在違規車輛失
    竊後所發生，爰聲明異議等語。
三、經查：按處理違反道路交通管理事件之有關資料、簿冊等應
    妥為保存，保存屆滿一年者，得予銷毀；但未結案或涉及刑
    事責任之有關文件，仍繼續保存，違反道路交通管理事件統
    一裁罰基準及處理細則第七十七條規定甚明。本件受處分人
    既已否認前揭交通違規事實，原處分機關如欲援引上開道路
    交通管理處罰條例之相關規定，對於受處分人裁處行政罰鍰
    等不利益行政處分，自應提出適切證據資料，或指出得以證
    明受處分人交通違規之證據調查方法，俾供法院審究該裁罰
    處分是否合法、妥當。經本院向原處分機關函調中監違字第
    裁60-CV0000000號裁決書之舉發通知單及採證照片，據原處
    分機關函詢舉發機關即臺北縣政府警察局新莊分局覆稱：「
    查本案兩筆舉發單通知聯及採證照片本分局分別於92年1 月
    21日以大宗掛號函件第772347號、92年4 月10日以大宗掛號
    函件第122306號均郵寄：臺中市○區○○路510 號4 樓，因
    已（逾）郵局查詢投遞期限，無從查明何人簽收。次查兩筆
    違規採證照片底片，因年久受潮損壞，無法再沖洗提供佐證
    。」等語，有交通部公路總局臺中區監理所九十四年十二月
    二十七日中監自字第０九四００九０一九九號函、臺北縣政
    府警察局新莊分局九十四年十二月十九日北縣警新交字第０
    九四００四五三九四號函各一份在卷可稽。則前揭中監違字
    第裁60-CV0000000號交通違規事實係發生於九十二年三月，
    並於九十四年九月二十七日由原處分機關作成裁決，迄今仍
    在本院進行交通異議程序，並未結案，揆諸前揭違反道路交
    通管理事件統一裁罰基準及處理細則第七十七條但書規定，
    原處分機關自應繼續妥善保管舉發通知單、採證照片等相關
    證物，以供將來行政救濟程序論證之需。是以原處分機關或
    舉發機關，依法即有妥善保存之法定義務，對其疏於注意保
    管證物致使裁決基礎事實不明之不利益，自不能責由受處分
    人承擔，而應朝向有利於受處分人之認定，藉以保障民眾權
    益，並促使行政機關謹慎履行證物保管義務。從而，原處分
    關於中監違字第裁60─CV0000000 號裁決書部分既無採證照
    片足供本院認定受處分人涉有前揭交通違規事實，已難率認
    原處分機關所為裁罰確屬有據。原處分機關未能詳予審酌，
    逕依道路交通管理處罰條例第五十六條第一項第一款規定，
    裁處受處分人罰鍰一千二百元，自有未洽。原處分關於此部
    分應予撤銷，並由本院另為受處分人不罰之諭知。
四、次按汽車駕駛人停車時，在禁止臨時停車處所停車者，或在
    道路收費停車處所停車，不依規定繳費者，處六百元以上一
    千二百元以下罰鍰，道路交通管理處罰條例第五十六條第一
    項第一款及第十一款規定甚明。受處分人所有之上開自用小
    貨車於九十二年二月二十八日十一時四十四分許，在臺北縣
    五股鄉○○○路八十八號前之禁止臨時停車處所停車，及九
    十二年四月十六日十四時一分許，在臺北縣新莊市○○路○
    道路收費停車處所停車不依規定繳費等情，有臺北縣政府警
    察局舉發道路交通管理事件通知單、採證照片、臺北縣政府
    九十五年四月十九日北府路停字第０九五０三一八八三一號
    函各一份附卷可稽，足徵受處分人之上述交通違規事實明確
    。受處分人雖辯稱於八十七年後即未再使用該部違規車輛，
    且於九十二年接獲罰單後方獲悉該車籍資料及車輛均已遺失
    ，致警察機關無法受理報案云云，惟受處分人所稱之車輛失
    竊情節，竟無法提出任何報案資料足供本院參佐，已有悖於
    常情，自難遽信屬實。從而，原處分機關交通部公路總局臺
    中區監理關於中監違字第裁60-CX0000000、60-CVP090118號
    裁決書部分援引上開規定，各裁處受處分人罰鍰一千二百元
    ，並無不當，當予維持。受處分人就此部分之異議顯無理由
    ，應予駁回。
五、另按道路交通管理處罰條例第八十七條第一項規定：受處分
    人不服第八條主管機關所為之處罰，得於接到裁決書之翌日
    起二十日內，向管轄地方法院聲明異議。原處分關於中監違
    字第裁60─CV0000000 號裁決書部分，受處分人係於九十四
    年九月九日收受裁決書，有掛號郵件收件回執在卷可證，乃
    受處分人竟遲至九十四年十月五日始具狀向原處分機關聲明
    異議，有聲明異議狀一份在卷可按，顯已逾越二十日之法定
    期間。就此部分受處分人所為異議尚非適法，應予駁回。
六、據上論斷，應依道路交通管理處罰條例第八十七條第二項、
    道路交通案件處理辦法第十九條、第十八條、第二十條，裁
    定如主文。
中    華    民    國    95    年    4     月    28    日
                  交通法庭  法  官  高文崇
以上正本證明與原本無異
如不服本裁定應於送達後5日內向本院提出抗告狀
                            書記官  林淑慧
中    華    民    國    95    年    5    月    3    日


司法院資訊處製作；財團法人民間司法改革基金會備份。
